臺灣嘉義地方法院刑事判決
111年度訴字第9號
公  訴  人  臺灣嘉義地方檢察署檢察官
被      告  侯憲廷


            黃星瑋


上列被告因詐欺案件，經檢察官提起公訴（１１０年度偵字第６５７１
號、第１０４０６號），本院判決如下：
    主  　文
甲○○共同以網際網路對公眾散布而犯詐欺取財未遂罪，累犯，處
有期徒刑陸月，併科罰金新臺幣貳萬元，罰金如易服勞役，以新
臺幣壹仟元折算壹日。扣案如附表編號１至３所示之物均沒收。
乙○○共同以網際網路對公眾散布而犯詐欺取財未遂罪，處有期徒
刑陸月。緩刑貳年，並應於本判決確定之日起伍個月內，向公庫
支付新臺幣貳萬元。未扣案如附表編號４所示之物沒收，於全部
或一部不能沒收或不宜執行沒收時，追徵其價額。
　　犯罪事實
一、甲○○與乙○○係朋友關係，緣甲○○缺錢花用，明知其未有第二
    級毒品咖啡包及第三級毒品愷他命可供販售，竟意圖為自己
    不法所有，基於以網際網路對公眾散布而詐欺取財之犯意，
    先於民國１１０年６月上旬某日，以其所有如附表編號１所示之
    行動電話連結網際網路，登入其通訊軟體Ｔｗｉｔｔｅｒ帳號，使
    用暱稱「嘉義裝備商營（後改為『全台裝備商營』）」在其個
    人公開留言板上張貼「小煙２２００ 中煙３３００ 大煙４５００ 全新
    舒暢涼飲１：４００ ５：２０００ １０：３０００ ２０：４５００需大量請詳談
    價格！願不賒帳，只收現金」之訊息，對外佯裝欲販售愷他
    命、毒品咖啡包，復於１１０年６月３０日將上開訊息傳送至乙○○
    所有如附表編號４所示之行動電話後，持用乙○○上開行動電
    話登入乙○○之通訊軟體Ｔｗｉｔｔｅｒ帳號，張貼上開訊息。適有
    警員李○○於１１０年７月６日執行網路巡邏，發現甲○○上開留言
    板上張貼之訊息，遂喬裝毒品買家，以暱稱「怕周球營」與
    甲○○聯繫，甲○○即向李○○謊稱欲以新臺幣（下同）１萬２０００
    元之價格出售４０包毒品咖啡包及１包愷他命，致李○○陷於錯
    誤，與甲○○相約於１１０年７月８日下午４、５時許，在嘉義縣○○
    鄉○○村○○○號中華電信旁邊之巷子進行交易。而後甲○○旋於１
    １０年７月７日凌晨１時許、同年７月８日下午４時許，先後在嘉義
    縣六腳鄉之統一超商蒜頭門市、蒜頭市場某雜貨店內購買阿
    華田粉末、冰糖，用以充作毒品咖啡包、愷他命。嗣乙○○因
    見甲○○張貼上開訊息之舉動，又從甲○○處得悉甲○○已購買阿
    華田粉末、冰糖及與李○○約定交易時間、地點之內容，已然
    知悉甲○○欲以阿華田粉末與冰糖分別充作毒品咖啡包、愷他
    命販售獲利，猶仍基於與甲○○共同以網際網路對公眾散布而
    詐欺取財之犯意聯絡，於１１０年７月８日下午５時２１分許，騎乘
    車牌號碼○○○－000號普通重型機車搭載甲○○至上開約定地點
    ，並在該處附近為甲○○把風，迨甲○○與喬裝買家之警員見面
    進行交易時，旋為警當場表明身分逮捕而未遂，並扣得甲○○
    身上所有如附表編號１至３所示之物，惟乙○○則乘隙逃離現場
    ，嗣經警循線調查，始查悉上情。
二、案經嘉義縣警察局朴子分局報告臺灣嘉義地方檢察署檢察官
    偵查起訴。
　　理　　由
一、證據能力之認定：
    查本判決後述所引用之供述證據，檢察官及被告甲○○、乙○○
    於本院審理中均表示沒有意見而不予爭執（見本院卷第３７、
    ５８、８６頁），且迄至言詞辯論終結前均未聲明異議，本院審
    酌上開證據資料製作時之情況，尚無違法不當及證明力明顯
    過低之瑕疵，亦認為以之作為證據應屬適當，爰依刑事訴訟
    法第１５９條之５之規定，認均有證據能力。其餘資以認定本案
    犯罪事實之非供述證據，亦查無係公務員違反法定程序取得
    之情，依刑事訴訟法第１５８條之４規定反面解釋，洵具證據能
    力。
二、認定犯罪事實所憑之證據及理由：
　　上揭犯罪事實，業據被告甲○○於警詢、檢察官訊問及本院審
    理中坦承不諱（見警卷第５至１３頁，偵６５７１號卷第１７至２１頁
    ，本院卷第５７、７７至８５、９０頁），及被告乙○○於本院審理中
    坦認屬實（見本院卷第９０至９２頁），並有嘉義縣警察局朴子
    分局搜索扣押筆錄、扣押物品目錄表、扣押物品收據、警員
    李○○出具之職務報告各１份，及現場蒐證照片２張、扣案如附
    表編號１至３所示物品照片４張、現場監視錄影器畫面６張、被
    告甲○○持用如附表編號１所示行動電話之通訊軟體ＭＥＳＳＥＮＧＥＲ
    傳送上揭毒品訊息予被告乙○○及於１１０年７月８日下午與被告
    乙○○聯繫之畫面截圖共４張、警員李○○在通訊軟體Ｔｗｉｔｔｅｒ上
    使用之帳號暱稱「怕周球營」畫面截圖１張、被告甲○○以通
    訊軟體Ｔｗｉｔｔｅｒ暱稱「嘉義裝備商營（後改為『全台裝備商營
    』）」張貼上開訊息及與警員李○○在通訊軟體Ｔｗｉｔｔｅｒ所使用
    暱稱「怕周球營」間之對話紀錄截圖共５６張附卷可稽（見警
    卷第２０至３０、３２、３４至４６頁，他字卷第５２至５４頁），另有如
    附表編號１至３所示之物品扣案可資證明。又扣案如附表編號
    ２所示之物品經送內政部警政署刑事警察局鑑定，未檢出第
    二級毒品甲基安非他命、３，４－亞甲基雙氧甲基安非他命及
    第三級毒品愷他命、硝甲西泮等常見毒品成分；扣案如附表
    編號３所示之物品經送高雄市立凱旋醫院鑑定，未檢出第一
    級毒品海洛因及第二級毒品甲基安非他命、搖頭丸及第三級
    毒品愷他命、硝甲西泮、氟硝西泮及第四級毒品硝西泮成分
    等情，亦有內政部警政署１１０年８月２７日刑鑑字第１１０００８１９２７
    號鑑定書、高雄市立凱旋醫院１１０年１０月４日高市凱醫驗字第
    ６９８１１號濫用藥物成品檢驗鑑定書各１份存卷可考（見偵６５７１
    號卷第５９、８７頁）。綜上所述，足認被告２人上揭任意性自
    白核與事實相符，堪以採信。從而，本案事證明確，被告２
    人上開犯行洵堪認定，應予依法論科。
三、所犯法條及刑之酌科：
（一）按刑事偵查技術上所謂之「釣魚」者，則指對於原已犯罪
      或具有犯罪故意之人，司法警察於獲悉後為取得證據，以
      設計引誘之方式，佯與之為對合行為，使其暴露犯罪事證
      ，待其著手於犯罪行為之實行時，予以逮捕、偵辦，因犯
      罪行為人主觀上原即有犯罪之意思，倘客觀上已著手於犯
      罪行為之實行時，自得成立未遂犯（最高法院１０６年度台
      上字第３７４號判決意旨參照）。查被告甲○○並無毒品可供
      販賣，竟以網際網路刊登暗示販賣毒品之公開訊息，吸引
      不特定之不知情買家向其購買，並與喬裝買家之警員談妥
      交易數量、價金及交易時間、地點後，與被告乙○○共持假
      冒毒品咖啡包、愷他命之阿華田粉末及冰糖至現場進行交
      易，顯已著手於以網際網路對公眾散布而詐欺取財之犯行
      ，惟因本案向其等購買毒品之買家係警員所喬裝，自始欠
      缺購買及交付財物之真意，則依上開說明，被告２人之行
      為僅能論以未遂。是核被告甲○○、乙○○２人所為，均係犯
      刑法第３３９條之４第２項、第１項第３款之以網際網路對公眾
      散布而犯詐欺取財未遂罪。
（二）被告甲○○與乙○○間就上開犯行，具有犯意聯絡及行為分擔
      ，應依刑法第２８條之規定，論以共同正犯。
（三）被告甲○○與乙○○已著手於詐欺行為之實施，惟未取得任何
      財物置於其實力支配之下，其等犯罪尚屬未遂，爰依刑法
      第２５條第２項規定，按既遂犯之刑度減輕其刑。
（四）查被告甲○○前因違反毒品危害防制條例案件，經本院以１０
      ７年度訴字第５６號判決判處有期徒刑１年６月，緩刑４年確定
      ，惟前揭緩刑嗣因故經本院以１０８年度撤緩字第３９號裁定
      撤銷確定，被告入監服刑後，於１１０年５月１日縮短刑期執
      行完畢等情，有臺灣高等法院被告前案紀錄表１份在卷可
      憑，則其前受有期徒刑執行完畢後，於５年內故意再犯本
      案有期徒刑以上之罪，固合於刑法第４７條第１項累犯之要
      件。惟按司法院釋字第７７５號解釋意旨，係指構成累犯者
      ，不分情節，一律加重最低本刑，於不符合刑法第５９條所
      定要件之情形下，致生行為人所受之刑罰超過其應負擔罪
      責之個案，不符罪刑相當原則、比例原則。於此範圍內，
      在修正前，為避免發生上述罪刑不相當之情形，法院就該
      個案應裁量是否加重最低本刑；依此，該解釋係指個案應
      量處最低法定刑、又無法適用刑法第５９條在內減輕規定之
      情形，法院應依此解釋意旨裁量不予加重最低本刑（最高
      法院１０８年度台上字第３３８號判決意旨參照）。查被告甲○○
      涉犯本案，固值非難，然被告甲○○上開所犯前案與本案所
      犯之罪質不同，衡酌被告甲○○於本案犯後坦承犯行、深表
      悔悟，迄今亦別無其他犯罪情形，尚難認被告有明顯之反
      社會性格、刑罰反應力薄弱或主觀惡性重大之情形，則以
      被告所犯以網際網路對公眾散布而犯詐欺取財未遂罪之法
      定最低刑度為有期徒刑６月，如予加重最低本刑，將致使
      被告所受不得易服社會勞動之刑罰超過其所應負擔罪責，
      本院綜合斟酌各項情狀，認本案被告所犯，尚無依刑法第
      ４７條第１項規定加重其刑之必要，而另於量刑時依刑法第５
      ７條之規定，於法定刑內再予斟酌其前科素行即可，爰不
      予加重其刑。
（五）爰以行為人之責任為基礎，審酌：（１）被告甲○○前僅有
      上開構成累犯事由之違反毒品危害防制條例案件，此外別
      無其他犯罪科刑紀錄，有其上開臺灣高等法院被告前案紀
      錄表在卷可佐；（２）被告乙○○前未有任何犯罪科刑紀錄
      ，素行尚稱良好，有臺灣高等法院被告前案紀錄表１紙存
      卷可考；（３）被告甲○○正值青壯，不思以正當之方式獲
      取財物，竟因甫出監，經濟狀況不佳，即以上開犯罪事實
      欄所載之方式對公眾施用詐術，並欲以阿華田粉末及冰糖
      假冒毒品咖啡包及愷他命來詐騙他人財物，雖因本案買家
      係警員所喬裝，而未能真正詐得財物，然已對社會治安造
      成危害，所為應予非難；（４）被告乙○○在其已然知悉被
      告甲○○欲以上開假冒之毒品詐騙他人販售獲利之情形下，
      僅因其與被告甲○○係朋友關係，即接受被告甲○○之委託，
      騎乘機車搭載被告甲○○一同前往上開交易地點進行交易，
      並在場為被告甲○○把風，足見其法治觀念薄弱，所為殊屬
      不該；（５）被告２人犯後均已坦承犯行，態度尚可，兼衡
      被告甲○○自述國中畢業之智識程度、目前從事建築業、月
      薪約４萬餘元、即將與女友登記結婚、育有１名未成年小孩
      、平常與女友及小孩同住之家庭生活狀況；被告乙○○自述
      大學畢業之智識程度、目前從事建築業、月薪約１萬５０００
      元、未婚、無小孩、平常與母親同住之家庭生活狀況（見
      本院卷第９３頁）等一切情狀，而分別量處如主文所示之刑
      ，及就被告甲○○罰金刑部分諭知易服勞役之折算標準。
（六）查被告乙○○前未曾因故意犯罪受有期徒刑以上刑之宣告，已如前述，其因一時短於思慮致罹刑章，然犯後已坦承犯行，非無悔悟，信其經此偵、審程序之教訓後，當知所警惕而無再犯之虞，是本院認尚無逕對其施以自由刑之必要，應可先賦予適當之社會處遇，以期其能有效回歸社會，故本院認被告所受上開宣告之刑，以暫不執行為適當，爰依刑法第７４條第１項第１款之規定，併諭知緩刑２年，用啟自新。惟為使被告日後更加重視法規範秩序，能於本案中深切記取教訓，避免再度犯罪，並彌補上開犯行對社會所造成之損害，爰依刑法第７４條第２項第４款之規定，命被告應於主文所示之期間，向公庫支付如主文所示之金額。　　　　　　　　　　　　　　　　
四、關於沒收：
　　按供犯罪所用、犯罪預備之物或犯罪所生之物，屬於犯罪行
    為人者，得沒收之，但有特別規定者，依其規定，刑法第３８
    條第２項定有明文。而最高法院往昔採共同正犯間犯罪工具
    物必須重複諭知之相關見解，已不再援用，犯罪工具物須屬
    被告所有，或被告有事實上之處分權時，始得在該被告罪刑
    項下併予諭知沒收，至於非所有權人，又無共同處分權之共
    同正犯，自無庸在其罪刑項下諭知沒收（最高法院１０７年度
    第５次刑事庭會議決議、１０７年度台上字第４４３０號判決意旨參
    照）。經查：
（一）扣案如附表編號１至３所示之行動電話、阿華田粉末、冰糖
      ，均係被告甲○○所有，該行動電話係供其與喬裝買家之警
      員聯繫交易事宜及聯絡被告乙○○為本案犯行所用之物；該
      阿華田粉末、冰糖則係供其充作毒品用以出售予本案喬裝
      買家之警員之物，此據被告甲○○於本院審理中供承不諱（
      見本院卷第８９頁），核屬供被告甲○○實行本案犯罪所用之
      物，應依刑法第３８條第２項前段規定，在被告甲○○主文項
      下宣告沒收。
（二）未扣案如附表編號４所示之行動電話，係被告乙○○所有、
      供其與被告甲○○聯絡本案犯行所用之物，此據被告乙○○於
      本院審理中供承不諱（見本院卷第９２頁），應依刑法第３８
      條第２項前段及同條第４項之規定，在被告乙○○主文項下宣
      告沒收，並於全部或一部不能沒收或不宜執行沒收時，追
      徵其價額。
據上論斷，應依刑事訴訟法第２９９條第１項前段，刑法第２８條、第
３３９條之４第２項、第１項第３款、第４７條第１項、第２５條第２項、第４
２條第３項前段、第３８條第２項前段、第４項、第７４條第１項第１款、
第７４條第２項第４款，刑法施行法第１條之１第１項，判決如主文。
本案經檢察官林俊良提起公訴，檢察官廖俊豪到庭執行職務。
中　　華　　民　　國　　111 　年　　4 　　月　　18　　日
                  刑事第四庭    審判長法  官  陳仁智
                                      法  官  沈芳伃
                                      法  官  簡仲頤
以上正本證明與原本無異。
如不服本判決應於收受判決後20日內向本院提出上訴書狀，並應
敘述具體理由；其未敘述上訴理由者，應於上訴期間屆滿後20日
內向本院補提理由書（均須按他造當事人之人數附繕本）「切勿
逕送上級法院」。
中　　華　　民　　國　　111 　年　　4 　　月　　18　　日
                                      書記官　吳明蓉
附表：
編號 物品名稱 １ ＩＰＨＯＮＥ廠牌行動電話１支（含門號○○○○○○○○○○號ＳＩＭ卡１張） ２ 冒充第二級毒品咖啡包之阿華田粉末４０包 ３ 冒充第三級毒品愷他命之冰糖１包 ４ ＩＰＨＯＮＥ廠牌行動電話１支（含門號○○○○○○○○○○號ＳＩＭ卡１張） 
附錄本案論罪科刑法條：　　　
中華民國刑法第３３９條之４：
犯第３３９條詐欺罪而有下列情形之一者，處１年以上７年以下有期
徒刑，得併科１００萬元以下罰金：
一、冒用政府機關或公務員名義犯之。
二、三人以上共同犯之。
三、以廣播電視、電子通訊、網際網路或其他媒體等傳播工具，
    對公眾散布而犯之。
前項之未遂犯罰之。